臺灣士林地方法院刑事判決
111年度簡上字第80號
上  訴  人  臺灣士林地方檢察署檢察官
被      告  王士翔


上列上訴人因被告犯傷害案件，不服本院中華民國111年3月1日1
10年度審簡字第965號第一審簡易判決（原起訴案號：110年度偵
字第7118號）提起上訴，本院管轄之第二審合議庭判決如下：
    主  文
上訴駁回。
    事實及理由
一、本判決下述所引用被告王士翔以外之人於審判外之陳述，檢
    察官、被告於本院審理時均同意作為證據【見本院111年度
    簡上字第80號卷（下稱本院卷）第87頁至第89頁】，本院審
    酌該等證據資料作成時之情況尚無違法不當，作為證據應屬
    適當，依刑事訴訟法第159條之5第1項規定均有證據能力。
    其餘認定本案犯罪事實之非供述證據，查無違反法定程序取
    得之情，依刑事訴訟法第158條之4規定反面解釋，亦具證據
    能力。
二、本案經本院審理結果，認原審以被告所為，係犯刑法第277
    條第1項規定之傷害罪，判處被告拘役40日，如易科罰金，
    以新臺幣（下同）1000元折算1日，其認事用法均無違誤，
    量刑亦屬適當，應予維持，是除證據部分應補充「案發現場
    監視器檔名『【CH03】0000-00-00 00.35.00』錄影之截圖」
    、「被告於本院合議庭審理時之自白」外，餘均引用如附件
    第一審刑事簡易判決書所記載之事實、證據及理由。
三、檢察官依告訴人紀清楚請求，提出上訴意旨略以：被告迄未
    向告訴人紀清楚道歉，亦未能達成和解，犯後態度難謂良好
    ；又參酌告訴人所受傷勢為雙上肢、頭部多處疼痛、頭皮三
    處撕裂傷併挫傷、右上肢兩處撕裂傷併挫傷、左手肘撕裂傷
    合併開放性近端尺骨骨折等傷害，其所受傷害部位乃頭部，
    為人體重要部位，且所受傷勢非輕，況被告與告訴人素不相
    識，卻與他人共同毆打80歲老人；被告雖辯稱不知道謝忠年
    籍，然其行為時與謝忠具相當默契，被告所辯顯不合理，故
    被告拒絕提供共犯資料，犯後態度顯然不佳，原審判決僅判
    處拘役40日難認妥適；又謝忠持球棒毆擊告訴人頭部致其頭
    部傷勢嚴重，被告所為應係犯刑法第271條第2項殺人未遂罪
    、同法第278條第3項重傷未遂罪，且告訴人與被告、謝忠無
    冤無仇，故被告、謝忠應係受楊隆榮教唆，然被告迄未供出
    教唆者，足見被告未誠心認罪，復未賠償其損害、和解、道
    歉，原審量刑不當部分，請一併審酌云云。
四、駁回上訴之理由：　　　
  ㈠被告所為不構成刑法第271條第2項殺人未遂罪、同法第278條
    第3項重傷未遂罪：
　⒈按刑法殺人與傷害罪之區別，端在以加害人於行為之初有無
    戕害他人生命之故意為斷，至於殺人犯意之存否，固係隱藏
    於行為人內部主觀之意思，被害人傷痕之多寡、受傷處所是
    否即為致命部分、傷勢輕重程度、加害人下手情形、所用兇
    器為何，及與被害人是否相識、有無宿怨等情，雖不能執為
    區別殺人與傷害之絕對標準，然仍非不得審酌事發當時情況
    ，觀其行為動機，視其下手情形、用力輕重、砍向部位之手
    段，佐以其所執兇器、致傷結果、與被害人之關係暨行為後
    之情狀等予以綜合觀察論斷（最高法院108年度台上字第411
    號判決意旨參照）。次按使人受重傷未遂與普通傷害之區別
    ，應以加害時有無致人重傷之故意為斷。又加害人有無重傷
    害之犯意，乃其個人內在之心理狀態，欲判斷其主觀上之犯
    意究僅重傷害或普通傷害，應就外在之一切證據，詳查審認
    ，舉凡其犯罪之動機、兇器類別、行兇之具體過程、傷痕之
    多寡輕重、傷勢程度、案發當時之情境、犯後態度等，綜合
    研析，作為認定之基礎。　
　⒉查被告、謝忠與告訴人素不相識而無深仇宿怨，謝忠於本案
    持鋁製球棒攻擊告訴人等節，業經告訴人於偵查中證述明確
    【見臺灣士林地方檢察署110年度偵字第7118號卷（下稱偵
    卷）第63頁】；而被告、謝忠於110年1月13日14時59分6秒
    許共同前往告訴人住處，被告於鋁門後方站定後，謝忠始於
    同日14時59分16秒自左方袖口抽出棍棒並於同日14時59分18
    秒進入告訴人住處，被告則尾隨在後，嗣被告於同日14時59
    分27秒衝出告訴人住處，謝忠則於同日14時59分28秒衝出告
    訴人住處等節，亦有案發現場監視器檔名『【CH03】0000-00
    -00 00.35.00』錄影之截圖在卷可稽【見本院110年度審訴字
    第895卷（下稱原審卷）第13頁至第23頁】，核與被告於審
    理中供稱：其事前不認識告訴人，到場後謝忠從外套中拿出
    球棒攻擊告訴人，其對謝忠攜帶球棒到場並不知情，謝忠動
    手後其便叫謝忠快一起離開，毆打過程中謝忠亦無邀其一起
    毆打告訴人，不清楚謝忠為何毆打告訴人等語（見本院卷第
    87頁至第88頁、第90頁）大致相符，則被告與告訴人案發前
    既素不相識而無仇怨，被告於事前對謝忠攜帶球棒及謝忠毆
    打告訴人之原因亦不知情，過程中復未曾下手毆打告訴人，
    再斟酌被告進入告訴人住處至離開間僅約10秒，足見被告所
    為僅係基於與謝忠共同教訓告訴人之傷害犯意，難認被告有
    何殺人或重傷之故意。況告訴人所受傷害為雙上肢、頭部多
    處疼痛、頭皮三處撕裂傷併挫傷、右上肢兩處撕裂傷併挫傷
    、左手肘撕裂傷合併開放性近端尺骨骨折，有臺北市立聯合
    醫院中興院區驗傷診斷證明書可證（見偵卷第30頁至第31頁
    ），其傷勢實分散於上半身各處，可見謝忠亦非持球棒針對
    告訴人頭部持續猛烈攻擊，益徵被告並無共同殺人或重傷之
    故意。上訴意旨認被告所為係共同犯刑法第271條第2項殺人
    未遂罪、同法第278條第3項重傷未遂罪云云，難認可採。
　㈡原審量刑並無不當：
　⒈按關於刑之量定及緩刑之宣告，係實體法上賦予法院得為自
    由裁量之事項，倘其未有逾越法律所規定之範圍，或濫用其
    權限，即不得任意指摘為違法；又刑罰之量定，固屬法院自
    由裁量之職權行使，但仍應審酌刑法第57條所列各款事由及
    一切情狀，為酌量輕重之標準，並非漫無限制；在同一犯罪
    事實與情節，如別無其他加重或減輕之原因，下級審法院量
    定之刑，亦無過重或失輕之不當情形，則上級審法院對下級
    審法院之職權行使，原則上應予尊重（最高法院75年台上字
    第7033號、85年度台上字第2446號判決意旨參照）。
　⒉原判決認被告罪證明確，而依刑法第277條第1項規定，審酌
    被告無故與「謝忠」以起訴書犯罪事實欄所載分工方式與手
    段，共同傷害告訴人，致告訴人受有如起訴書所載之傷害，
    實屬不該，衡以其於原審準備程序時尚能坦承犯行，非無悔
    意，惟因告訴人無和解意願而未能與告訴人達成和解之犯後
    態度，再其無前科，素行良好，有臺灣高等法院被告前案紀
    錄表在卷可按，暨考量被告犯罪之動機、手段、情節、告訴
    人傷勢輕重、素行尚佳(見原審卷附臺灣高等法院被告前案
    紀錄表之記載)，及其自陳國中肄業之教育智識程度、目前
    從事餐飲業、月薪約3萬6000元、單身、尚有母親待其扶養
    之家庭生活經濟狀況（見原審卷第47頁）等一切情狀，量處
    拘役40日，如易科罰金，以1000元折算1日，核原審認事用
    法俱無違誤，且詳為敘明被告犯罪所生之危害、犯罪後之態
    度、未達成和解之原因、生活狀況及智識程度等節，顯已審
    酌一切情狀為刑之量定，而無裁量逾越或濫用等違法情事，
    應予維持。又被告與謝忠無故傷害告訴人，致告訴人受有雙
    上肢、頭部多處疼痛、頭皮三處撕裂傷併挫傷、右上肢兩處
    撕裂傷併挫傷、左手肘撕裂傷合併開放性近端尺骨骨折等傷
    害，且迄未與告訴人達成和解乙節固屬非是，然此節業經原
    審執為量刑審酌事項。又告訴人雖認本案係楊隆榮教唆被告
    、謝忠所為，然卷內並無證據足認楊隆榮與本案有關；且被
    告雖未供出謝忠年籍資料，然被告就此已陳明：其與謝忠係
    在工地相識，其僅知謝忠家住板橋，其確實不知謝忠之真實
    姓名、年籍資料等語（見本院卷第87頁），復無其他證據足
    認被告知悉謝忠真實姓名、年籍資料仍刻意迴護之情，上訴
    意旨以此主張被告犯後態度不佳、原審量刑過輕云云，亦非
    可採。況被告僅與謝忠共同到場而未實際下手毆打告訴人，
    再以被告所犯為法定本刑5年以下有期徒刑、拘役或50萬元
    以下罰金之罪，原審綜合斟酌前情，量處拘役40日，亦屬適
    當，檢察官依告訴人請求，以前詞指摘原審判決量刑過輕提
    起上訴，亦無理由。
  ㈢從而，本案上訴為無理由，應予駁回。
據上論斷，應依刑事訴訟法第455條之1第1項、第3項、第368條
、第373條，判決如主文。
本案經檢察官鄭潔如提起公訴，檢察官江玟萱提起上訴，檢察官
郭季青到庭執行職務。
中　　華　　民　 國　　111 　年　　11　　月　　14 　　日
            刑事第二庭  審判長法  官  張兆光
　　                          法  官  劉正祥　
                        　　　法  官  鍾  晴
以上正本證明與原本無異。
本件不得上訴。
                              書記官  李欣頻　
中　　華　　民　　國　　111 　年　　11　　月　　14　　日
刑法第277條
傷害人之身體或健康者，處五年以下有期徒刑、拘役或五十萬元
以下罰金。
犯前項之罪，因而致人於死者，處無期徒刑或七年以上有期徒刑
；致重傷者，處三年以上十年以下有期徒刑。